臺灣高等法院臺中分院刑事判決　　　　　　　　　　九十一年度上訴字第六八九號
　　上　訴　人　臺灣彰化地方法院檢察署檢察官
　　被　　　告　丙○○
　　選任辯護人　宋永祥
　　　　　　　　陳芝荃
　　被　　　告　甲○○
　　選任辯護人　吳光陸
　　　　　　　　廖瑞鍠
　　　　　　　　戴世瑛
　　被　　　告　丁○○
　　指定辯護人　本院公設辯護人戊○○
右上訴人因被告違反貪污治罪條例等案件，不服臺灣彰化地方法院九十年度訴字第一
一九三號，中華民國九十一年三月八日第一審判決（起訴案號：臺灣彰化地方法院檢
察署八十六年度偵字第一七九六號），提起上訴，本院判決如左：
    主      文
上訴駁回。
    理      由
一、本案經本院審理結果，認第一審判決認事用法無不當，應予維持，並引用第一審
    判決書記載之證據及理由（如附件）。
二、公訴人上訴意旨略以：
(一)郵局發售禮券證明單，固可據以核銷首長特支費，惟仍需確有該筆支出，始可據
    以核銷，非謂僅已取得購置禮券證明單，實際並未有該筆支出之情形，亦可據以
    核銷。稽之系爭五份喜帖（即林陳敏、林石頭、陳翠月之新居落成請帖；曾惜、
    陳茂榮、王美雪之新居落成請帖；許惠珠結婚歸寧喜帖；陳許蔥、陳一雄、林金
    英之新居落成請帖；江仁和之結婚喜帖），除有被告丙○○所是認之批示「禮金
    參仟元」外，尚有「傳票已製」之橡皮戳印文，並有５００４４３之付款憑單編
    號註記，且臺灣彰化地方法院檢察署九十年度保字第三六０一號扣押物品清單，
    所調取之被告丙○○、甲○○據以核銷首長特支費之喜帖、訃聞，俱有相同批示
    及完成會計流程之「傳票已製」印文，並有相關付款憑單編號之註記，顯見被告
    丙○○、甲○○確有以系爭五份喜帖之禮金致贈，據以完成會計流程並核銷首長
    特支費，原審就附件五份喜帖之批示、印文、註記棄置不論，即逕認被告丙○○
    、甲○○未以系爭五份喜帖核銷首長特支費所購置之郵政禮券，容嫌率斷。
(二)再被告丙○○據以具領首長特支費，所使用署名「林陳敏、林石頭、陳翠月」、
    「陳文玉、曾惜、陳茂榮、王美雪」新居落成之喜帖，其上所印製之宴客日期，
    均為八十一年五月十八日，與渠等實際新居落成之宴客日期八十一年二月十二日
    （即農曆一月九日天公生），並不相同之事實，業據證人陳翠月、王美雪於法務
    部調查局彰化縣調查站（下稱調查站）調查及檢察官偵訊中證述明確，並經原審
    訊問證人林石頭、王美雪結證屬實，復有該二份喜帖附卷可資佐證。是上開二份
    喜帖確有變造之情形。又陳翠月、王美雪、陳一雄之新居落成及江仁和結婚、許
    惠珠結婚歸寧之喜帖，俱係在被告丁○○之一心印刷廠印製之事實，業據證人陳
    翠月、王美雪、陳一雄、許惠珠及江仁和之弟媳陳雲雀等人在調查站調查及檢察
    官偵訊時證述明確，更經原審訊問證人林石頭、王美雪結證明確，且有系爭五份
    喜帖附卷可資佐證，是系爭五份喜帖俱係由被告丁○○所印製，應堪認定。
(三)次按陳翠月、王美雪、陳一雄、江仁和及許惠珠等人及其家人，並不認識被告丙○○或任何法務部彰化少年輔育院（下稱少輔院）員工，且沒有送喜帖予被告丙○○，也沒有收到被告丙○○所致送三千元禮金之事實，除據證人陳翠月、王美
    雪、陳一雄、許惠珠及陳雲雀迭於調查站及檢察官偵訊時證述明確外，即被告丙○○亦不否認與陳翠月等人並不認識之事實，證人林石頭、王美雪更經原審結證
    後為相同之供述，其中林石頭部分並有禮金簿附於調查卷，原審就此未予置論，
    亦有未洽。
(四)又署名許福義請帖與署名林陳敏請帖上之筆跡，經送法務部調查局鑑定結果，其
    筆劃特徵相符，有該局九十年八月六日（九０）陸（二）字第九００四九六三三
    號鑑定通知書在卷可稽，益證喜帖之來源可議。
(五)綜上所述，原判決認事用法尚嫌未洽，為此提起上訴。
二、經查：
(一)臺灣彰化地方法院檢察署九十年度保字第三六０一號扣押物品清單，所調取之被
    告丙○○、甲○○據以核銷首長特支費之喜帖、訃聞，雖有相關付款憑單編號之
    註記，惟係因調查站向少輔院函調資料時，少輔院之會計人員恐已編排就序之付
    款憑單資料，在調閱過程中發生混淆，故在喜帖、訃聞上加以編號，以利整理等
    情，業據證人何乃貞（即少輔院之會計室佐理員）於偵查中結證：「（問；提示
    紅帖上的編號，是何意思？）是調查站來調資料，因怕整卷付款憑單資料會亂，
    才編的」等語屬實（見偵查卷第一一０頁反面、第一一一頁正面）。況系爭五份
    喜帖，雖有「５００４４３」之付款憑單編號註記，然參諸調查站原先所提出附
    卷之系爭五份喜帖，其上卻無上開註記存在（見調查站卷宗第十六、二九、三三
    、三七、四二頁），顯見上開五份喜帖上「５００４４３」之編號註記，應係事
    後由不詳之人所為，公訴人據此為上訴之理由，似有誤會。
(二)上開第三六０一號扣押物品清單中少輔院「５００４４３」號之付款憑單，有關
    特別費新台幣（下同）二萬六千四百九十元之支出部分，係以郵局之郵票一百元
    ，及郵局禮券五千零七十五元之部分四筆，四千零六十元、二千零三十元之禮券
    各一筆，作為支出之憑證，此有該「５００４４３」號之付款憑單附卷可證（見
    調查局卷宗第五五頁），並經原審向監察院審計部調取八十一年五、六月少輔院
    特支費核銷之原始憑證查核屬實，有審計部九十一年一月三十日台審部壹字第九
    一０一三三號函暨所附原始憑證在卷可參（見原審卷第一四０至一五三頁）。且
    觀之扣押物品清單中之十七份付款憑單，如有以喜帖或訃聞等報支特別費者，均
    有付喜帖、訃聞作為原始憑證，惟本案系爭之五份喜帖卻未附於上開十七份付款
    憑單內，顯見系爭五份喜帖並未用以作為核銷首長特別費之憑證。又被告丙○○
    係八十一年一月二十九日起至八十二年九月四日起任職於少輔院，此有少輔院八
    十六年三月十八日彰輔亭人字第０二八九號函在卷可參（見偵查卷第三七頁），
    上開扣押物清單中「少輔院八十一年一月二十九日至八十二年九月四日特別費明
    細表」，亦查無被告丙○○以系爭五份喜帖，作為申請特別費之原始憑證，此亦
    有付款憑單一冊扣案可證。參以調查站係早於八十四年九月二十六日即已著手傳
    訊證人王美雪調查本案（見調查站卷宗第二七頁王美雪之筆錄），卻遲於八十六
    年八月八日始向少輔院借調「八十一年三月至八十二年八月份之首長特支費憑證
    資料」，亦有少輔院九十年五月二十三日彰輔摠字第０四六一號函在卷可參（見
    偵查卷第四三六頁）；佐以證人即少輔院會計主任沈蔭福於偵查中證稱：「（問
    ：他《指被告丙○○》實報實銷特支費之部分是否尚有單據在？）依規定實報實
    銷部分都應送審計部審核，為何尚留有部分在少輔院，我就不清楚，庭呈留有帖
    子三份（閱後發還）」、「（問：為何與調查站所印不同？）調查站所印的（指
    系爭五份喜帖）都沒有在少輔院留存」（見偵查卷第四七頁正面）等情，益證被
    告丙○○並未以系爭五份喜帖作為請領首長特別費之原始憑證。
(三)被告丙○○、甲○○並未以系爭五份喜帖作為請領首長特別費之憑證，已詳如前
    述，是縱使系爭五份喜帖確係被告丁○○所印製，亦不足作為被告三人是否涉及
    貪污治罪條例第五條第一項第二款之證據，公訴人指摘「原審置證人陳翠月、王
    美雪、陳一雄、許惠珠、陳雲雀及林石頭之證詞於不顧，亦有未洽」云云，容有
    誤會。至公訴人雖認署名「林陳敏、林石頭、陳翠月」、「陳文玉、曾惜、陳茂
    榮、王美雪」新居落成之喜帖，其上所印製之宴客日期，均為八十一年五月十八
    日，與渠等實際新居落成之宴客日期八十一年二月十二日即農曆一月九日天公生
    ，並不相同，而上開二張經變造之喜帖亦屬被告丁○○所印製等情，不僅為被告
    張炳彰所否認，且證人陳翠月、王美雪、林石頭、陳一雄亦僅證稱：渠等新居落
    成之請帖，係被告丁○○所印製，並未證明上開變造之請帖，亦係被告丁○○所
    印製等語（見調查站卷宗第十二、十三、二五頁，偵查卷第十六頁反面至十七頁
    反面、第十九頁反面原審卷第五八、五九、八一頁）。是公訴人認上開二張變造
    之請帖亦係被告丁○○所為，似有未洽，併此敘明。
(四)雖署名許福義請帖與署名林陳敏請帖上之筆跡，經送法務部調查局鑑定結果，其
    筆劃特徵相符，有該局九十年八月六日（九０）陸（二）字第九００四九六三三
    號鑑定通知書在卷可稽（見偵查卷四四七頁），惟該等筆跡究係何人所為，檢察
    官並未查明，卻反以「筆跡相同，足證喜帖之來源可議」，而指摘原判決不當，
    顯有未洽。綜上論述，原審以查無積極證據足以證明被告三人有何犯行，因而諭
    知被告三人無罪之判決，核無違誤，公訴人仍執前詞指摘原判決不當，為無理由
    ，應予駁回。
(五)又本案事證已臻明確，被告丙○○之辯護人於原審另行聲請傳訊熊台武、張秉誠
    、王金滄、方子傑、邱傳、蕭素琴、陳麗芬，即無必要，附此敘明。
據上論斷，應依刑事訴訟法第三百七十三條、第三百六十八條，判決如主文。
本案經檢察官乙○○到庭執行職務。
中      華      民      國   九十一  年      六      月      二十八  日
                                臺灣高等法院臺中分院刑事第十庭
                                      審判長法  官　林　照　明
                                            法　官　盧　江　陽
                                            法　官　蔡　名　曜
右正本證明與原本無異。
檢察官得上訴，被告不得上訴。
如不服本判決應於收受送達後十日內向本院提出上訴書狀，其未敘述上訴之理由者並
得於提起上訴後十日內向本院補提理由書（均須按他造當事人之人數附繕本）。
                                            書記官　許  哲  禎
中      華      民      國      九十一  年      七      月      一      日
                                                                        Ａ
